【裁判字號】    89,訴,705
【裁判日期】    890822
【裁判案由】    槍砲彈藥刀械管制
【裁判全文】
臺灣板橋地方法院刑事判決                          八十九年度訴字第七０五號
    公  訴  人  臺灣板橋地方法院檢察署檢察官
    被      告  甲○○
    選任辯護人  林長泉
                徐光佑
右列被告因違反槍砲彈藥刀械管制條例案件，經檢察官提起公訴（八十九年度偵字第
二五七四號），本院判決如左：
    主  文
甲○○無罪。
    理  由
一、公訴意旨略以：甲○○明知具有殺傷力之各式槍砲未經中央主管機關許可，不得
    持有，竟未經許可，自八十八年間不詳之某日起，至八十九年一月二十五日止，
    在臺北縣三重市○○路○段八十九巷十一號地下室，持有八厘米手槍一支，嗣於
    八十九年一月二十五日晚間十時三十分許，為警於上開處所當場查獲，並扣得八
    厘米手槍一支及子彈五發。因認被告甲○○涉有槍砲彈藥刀械管制條例第十一條
    第四項未經許可持有具有殺傷力之各式槍砲罪嫌云云。
二、按犯罪事實應依證據認定之，無證據不得推定其犯罪事實。又不能證明被告犯罪
    者，應諭知無罪之判決，刑事訴訟法第一百五十四條、第三百零一條第一項前段
    分別定有明文。而認定不利於被告之事實，須依積極證據，苟積極證據不足為不
    利於被告事實之認定時，即應為有利於被告之認定，更不必有何有利之證據。又
    刑事訴訟法上所謂認定犯罪事實之證據，係指足以證明被告確有犯罪行為之積極
    證據而言，該項證據必須適合於被告犯罪事實之認定，始得採為斷罪之資料，最
    高法院三十年上字第八一六號、六十九年台上字第四九一三號著有判例可資參照
    。
三、本件公訴人認被告甲○○涉有右揭犯罪，係以前揭八厘米手槍經鑑驗結果，認係
    仿ＷＡＬＴＨＥＲ廠半自動手槍製造之金屬玩具手槍，將槍管車通而成之改造手
    槍，機械性能良好，認具殺傷力，有內政部警政署刑事警察局八十九年二月二日
    刑鑑字第一二六九七號鑑驗通知書一份附卷可稽，並有八厘米手槍一支扣案足資
    佐證為其主要論據。訊據被告固坦承於右揭時、地持有八厘米手槍一支之事實，
    惟堅決否認有何犯行，辯稱：扣案槍枝，結構零散，一拆即掉，是否確係機械性
    能良好，令人起疑？且檢視該槍枝，似缺撞針，槍膛已封死，子彈無法正常上膛
    ，焉能能順利擊發，扣案槍枝應不具殺傷力等語。經查：（一）扣案槍枝經內政
    部警政署刑事警察局初步鑑定結果，固認該槍枝「實係仿ＷＡＬＴＨＥＲ廠半自
    動手槍製造之金屬玩具手槍將槍管車通而成之改造手槍，機械性能良好，認具殺
    傷力」，有該局八十九年二月二日刑鑑字第一二六九七號鑑驗通知書附卷可稽。
    （二）惟本院於八十九年七月十日以板院通刑東八九訴七０五字第０七七四二三
    號函，檢送扣案槍枝函請法務部調查局就下列事項：（１）全部配件是否完整？
    能否順利拆解組合？（２）扣案槍枝是否有撞針？可用以擊發子彈底火？（３）
    扣案槍枝是否子彈能順利上膛？槍膛內有無阻塞？（４）若能擊發彈頭是否能穿
    入人體皮肉層？（５）是否具有殺傷力？予以鑑定惠復。嗣經法務部調查局鑑定
    結果：一、附頁照片ˍ送鑑槍枝（0000000000），係仿德國ＷＡＬＴ
    ＨＥＲＰＰＫ／Ｓ七‧六五ｍｍ槍枝外形及操作方式，主要由金屬製成之遊戲槍
    枝，槍管部分經過改造，除經鑽磨擴大並將其中原有阻隔物拆除，使槍管完全貫
    通無阻塞如照片二；二、送鑑槍枝機件不全缺少撥殼臂，復因改造後槍管與槍身
    無法結合固定，致整支槍無法牢固組合；三、該槍有撞針如照片三，可用以擊發
    玩具槍子彈的底火；四、經檢視扣案槍枝彈膛後端下緣與槍身導彈溝槽銜接處不
    平滑順暢，研判彈匣內子彈無法順利自然上膛；五、送鑑槍管已有經過改造的事
    實，惟經擴大後的彈膛已不適合原使用子彈的發射。又該槍槍管與槍身雖無法牢
    固組合，若以手固定二者仍能操作擊發子彈。至於其能否發射彈頭進入人體皮肉
    層而具有殺傷力，端視其所發射的子彈是否已經過改裝改造暨其改裝改造情形而
    定。此有法務部調查局八十九年七月二十四日（八九）陸（三）字第八九０五二
    四七二號鑑定通知書一份附卷可稽。前揭之鑑定結果雖未具體明確指出該送鑑槍
    枝是否具有殺傷力，而僅概括表示「能否發射彈頭進入人體皮肉層而具有殺傷力
    ，端視其所發射的子彈是否已經過改裝改造暨其改裝改造情形而定」資為說明，
    惟扣案槍枝既屬機件不全，缺少撥殼臂，復因改造後槍管與槍身無法結合固定，
    致整支槍無法牢固組合，本院調卷該槍枝實際試行組合，該槍枝根本無法順利組
    合，繼之以彈匣內子彈無法順利自然上膛，且經擴大後的彈膛亦已不適合原使用
    子彈的發射，加諸扣案之子彈（即原使用之子彈）均係玩具手槍用之金屬彈殼，
    不具有殺傷力，復有前揭內政部警政署刑事警察局鑑驗通知書一份在卷足憑。準
    此以觀，本件扣案之槍枝應不具殺傷力，自不能以槍砲彈藥刀械管制條例第十一
    條第四項之罪責相繩。此外本院復查無其他積極之證據，足資證明被告涉有公訴
    人所指之犯行，不能證明被告犯罪，揆諸首揭說明，爰為被告無罪之諭知。
據上論斷，應依刑事訴訟法第三百零一條第一項，判決如主文。
本案經檢察官朱帥俊到庭執行職務
中    華    民    國      八十九        年      八      月    二十二    日
                                      臺灣板橋地方法院刑事第一庭
                                          法  官  毛  崑  山
右正本證明與原本無異。
如不服本判決，應於判決送達後十日內，向本院提出上訴狀。
                                          書記官  章  宏  萱
中    華    民    國      八十九      年        八    月      二十四    日


司法院資訊處製作；財團法人民間司法改革基金會備份。
